臺灣高等法院民事裁定
110年度抗字第501號
抗  告  人  邱肇逢  
                      送達地址：桃園市○○區○○○路0段            000號0樓之0
訴訟代理人  陳泓年律師
上列抗告人因與相對人王葉春妹等人間代位請求分割共有物事件
，對於中華民國110年3月25日臺灣桃園地方法院109年度補字第1
076號裁定提起抗告，本院裁定如下： 
    主  文
抗告駁回。
抗告費用由抗告人負擔。
    理  由
一、抗告意旨略以：伊對相對人王葉春妹有新臺幣（下同）120
    萬元本息之債權，而王葉春妹與相對人葉作琳等人同為被繼
    承人葉阿旺之繼承人，公同共有葉阿旺之遺產即如附表所示
    之不動產，卻怠於行使分割遺產之權利，則伊代位王葉春妹
    行使分割遺產請求權所得受之利益，應依債權數額120萬元
    為準，並以之作為本件訴訟標的價額之核定依據，原裁定逕
    以附表不動產之價值，以王葉春妹應繼分之比例核算本件訴
    訟標的價額，顯有違誤，爰請求廢棄原裁定等語。
二、按訴訟標的之價額，由法院核定；核定訴訟標的之價額，以
    起訴時之交易價額為準，無交易價額者，以原告就訴訟標的
    所有之利益為準，民事訴訟法第77條之1第1項、第2項定有
    明文。又依同法第77條之11規定，分割共有物涉訟，以原告
    因分割所受利益之價額為準。而民法第1164條所定之遺產分
    割，係以公同共有之遺產為一體而為分割，則於分割遺產之
    訴，其訴訟標的價額應依全部遺產於起訴時之總價額，按原
    告所占應繼分比例定之。因債權人代位債務人對於第三債務
    人起訴，其代位權僅為債權人基於其與債務人間債權，得以
    自己名義行使權利之權，並非構成訴訟標的之事項，仍應依
    其所行使其債務人權利計算其訴訟標的價額，即就債務人與
    第三債務人間之權利義務關係定之。準此，債權人（原告）
    為保全其債權，代位債務人與第三人間之分割遺產事件，其
    訴訟標的價額，應以原告起訴時，債務人因分割所受利益之
    客觀價額為準，即依債務人所占應繼分比例定之。
三、經查，抗告人主張伊為王葉春妹之債權人，王葉春妹為葉阿
    旺之繼承人之一，代位王葉春妹訴請對葉阿旺之繼承人分割
    葉阿旺之遺產。則依上開說明，抗告人對於王葉春妹之債權
    數額，並非訴訟標的；計算本件訴訟標的價額，應以起訴時
    葉阿旺之遺產價額按王葉春妹應繼分比例計算定之。依卷附
    之土地、建物登記第二類謄本、財政部北區國稅局遺產稅繳
    清證明書、房屋稅籍證明書（原審卷第13至23、95、103至1
    29頁），原法院計算葉阿旺之遺產價額為6,620萬3,304元，
    再以王葉春妹所佔應繼分比例1/7（參原法院卷第45頁繼承
    系統表）計算，核定本件訴訟標的價額為945萬7,615元，應
    徵收第一審裁判費9萬4,654元，經核於法並無違誤。抗告人
    主張應以抗告人對王葉春妹之債權額120萬元核定訴訟標的
    價額云云，自無可採。從而，抗告人指摘原裁定核定之訴訟
    標的價額不當，求予廢棄，並無理由。次查，命補繳裁判費
    之裁定，為法院於訴訟程序進行中所為之裁定，依民事訴訟
    法第483條規定，不得抗告，原裁定本於上開核定之訴訟標
    的價額，限期命抗告人補繳應繳納之第一審裁判費部分，依
    法不得抗告。抗告人就此部分併提起抗告，自非合法。
四、據上論結，本件抗告一部為不合法，一部為無理由，爰裁定
    如主文。　　
中　　華　　民　　國　　110 　年　　4 　　月　　29　　日
                  民事第二庭    
                      審判長法  官  陳容正
                            法  官  紀文惠
                            法  官  劉素如

附表　　　　　　　　　　　　　　　　　　　　　　　　　　　   編號 代位請求分割標的 不動產價值（新臺幣） 1　 桃園市○○區○○段000地號土地 3,653萬8,700元（計算式：2萬3,600元1,548.25平方公尺） 2　 同上段788地號土地 2,966萬0,904元（計算式：1萬2,600元2354.04平方公尺） 3　 同上段1144建號建物 3,700元（即房屋稅課稅現值） 　　合計　　　　  6,620萬3,304元　　　　　　　　　　　　　　 
正本係照原本作成。
核定訴訟標的價額部分，如不服裁定得於收受送達後10日內向本
院提出抗告狀，並繳納抗告費新臺幣1千元。
命補繳裁判費部分不得抗告。
中　　華　　民　　國　　110 　年　　4 　　月　　30　　日

　　　　　　　　　　　　　　書記官  林宗勳